# 企业会计准则下关于政策性搬迁补偿的三个问题，请指教。

提问人：laigeng 时间：2011-11-06 09:43:40
企业会计准则解释第三号的规定如下：
四、企业收到政府给予的搬迁补偿款应当如何进行会计处理？
答：企业因城镇整体规划、库区建设、棚户区改造、沉陷区治理等公共利益进行搬迁，收到政府从财政预算直接拨付的搬迁补偿款，应作为专项应付款处理。其中，属于对企业在搬迁和重建过程中发生的固定资产和无形资产损失、有关费用性支出、停工损失及搬迁后拟新建资产进行补偿的，应自专项应付款转入递延收益，并按照《企业会计准则第 16 号——政府补助》进行会计处理。企业取得的搬迁补偿款扣除转入递延收益的金额后如有结余的，应当作为资本公积处理。
企业收到除上述之外的搬迁补偿款，应当按照《企业会计准则第 4 号——固定资产》、《企业会计准则第 16 号——政府补助》等会计准则进行处理。 但在实务操作中还有一些问题需要思考
1 、实际情况是一些搬迁具有为公共利益的性质，但政府专门发起设立了动迁公司，补偿款通过这些公司拨付到搬迁企业单位上，是否可以作为“从财政预算直接拨付的搬迁补偿款”？ 2 、专项应付款转入递延收益，专项应付款转入资本公积是在什么进行？是在搬迁完成时，还是在签署搬迁补偿协议时？如果协议已签署但补偿款尚未收到，可否将应收尚未收到的补偿款借记“其他应收款”？
3 、如果协议中分项明确了对固定资产和无形资产损失、有关费用性支出、停工损失及搬迁后拟新建资产进行补偿的具体金额，但对损失的补偿金额超过了其损失的账面金额，是否仍是作为政府补助处理？因为通常政府补助金额不会超过企业已发生的费用、损失或拟构建资产的成本，但搬迁补偿的情况比较特殊，其通常应该是超过资产的账面价值的。

回答人：chenyiwei
回复 laigeng 的帖子
1 、通过拆迁公司进行“市场化运作”收到的补偿款，并非直接从财政预算资金中收到，所以不适用解释 3 号第四条规定的第一种会计处理模式，只能采用后一种处理模式，即不会有资本公积产生。
2 、在拆迁、搬迁、新资产购建等整个步骤均完成时进行。如果协议已签署但补偿款尚未收到，则只能就截至目前已经实际发生的搬迁损失和费用性支出，在预计可得到补偿的限度内，确认为一项其他应收款。 3 、仍作为政府补助处理。对于某一项目的补偿金额超过该项目的损失和费用性支出的帐面金额的情形，应考虑本次搬迁中的其他项目是否存在损失或费用性支出金额超过该项目对应的补偿款的情况，对补偿款在各项目之间的划分作出合理的调整。在确保划分合理的基础上，可以把本项目的补偿款超过本项目的损失或费用性支出的部分计入营业外收入。
此类问题在本版面上已经讨论过多次，你可以搜索一下。